臺灣板橋地方法院交通事件裁定　　　　96年度交聲字第1223號
原處分機關　交通部公路總局臺北區監理所板橋監理站
異　議　人
即受處分人　均騰實業有限公司
代　表　人　甲○○
上列異議人因違反道路交通管理處罰條例案件，對於交通部公路
總局臺北區監理所板橋監理站民國96年8 月9 日板監裁字裁41-C
00000000號、板監裁字裁41-C00000000號所為之裁決處分（原舉
發案號：臺北縣政府警察局96年2 月9 日北縣警交字第C0000000
0 、C00000000 號），聲明異議，本院裁定如下：
    主  文
原處分關於記違規點數部分均撤銷。
其餘異議均駁回。
    理  由
一、原處分意旨略以：異議人即受處分人均騰實業有限公司所有
    之車號PNY-970 號重型機車，於民國96年2 月9 日下午3 時
    38分許，行經設有燈光號誌管制之臺北縣永和市○○街與水
    源路交岔路口，因闖紅燈之違規行為，經警攔停，竟拒絕停
    車接受稽查而逃逸，經警逕行舉發，原處分機關乃依道路交
    通管理處罰條例第53條第1 項、第60條第1 項及第63條第1
    項第1 款、第3 款規定，分別就闖紅燈部分裁處罰鍰新臺幣
    1,800 元，並記違規點數3 點，及就拒絕停車接受稽查而逃
    逸部分裁處罰鍰新臺幣3,000 元，並記違規點數1 點。
二、異議意旨略以：異議人代表人甲○○並無印象當日有騎乘上
    開機車闖紅燈，亦無印象有看到警方攔停，為此聲明異議，
    請求撤銷原處分云云。
三、按汽車（含機車）駕駛人，行經有燈光號誌管制之交岔路口
    闖紅燈者，處新臺幣1,800 元以上5,400 元以下罰鍰，並記
    違規點數3 點；汽車（含機車）駕駛人，駕駛汽車有違反本
    條例之行為，經交通勤務警察或依法令執行交通稽查任務人
    員制止時，不聽制止或拒絕停車接受稽查而逃逸者，除按各
    該條規定處罰外，處新臺幣3,000 元以上6,000 元以下罰鍰
    ，並記違規點數1 點；道路交通管理處罰條例第53條第1 項
    、第60條第1 項及第63條第1 項第1 款、第3 款分別定有明
    文。
四、經查：
  (一)本件異議人所有車號PNY-970 號重型機車於96年2 月9 日下
    午3 時38分許，行經設有燈光號誌管制之臺北縣永和市○○
    街與水源路交岔路口時，因闖紅燈之違規行為，經警攔停，
    竟拒絕停車接受稽查而逃逸，經臺北縣政府警察局以96年2
    月9 日北縣警交字第C00000000 、C00000000 號通知單逕行
    舉發一情，有臺北縣政府警察局96年2 月9 日北縣警交字第
    C00000000 、C00000000 號舉發違反道路交通管理事件通知
    單影本各1 件在卷可稽，自堪認定。
  (二)異議人雖以前開情詞置辯，然證人即負責舉發之臺北縣政府
    警察局永和分局永和派出所員警乙○到庭具結證稱：本件舉
    發單是我開的沒錯，當天我跟另外一個同事站在水源、自由
    街口過去一點的地方，在那邊攔停闖紅燈的機車，看到一名
    騎士從永和路騎乘過來，有闖紅燈，我們站到路邊，伸出指
    揮棒指揮騎士停到路邊，該名騎士就直接迴轉騎走了，我跟
    我的同事都有記下他的車牌跟車身的顏色，我們兩個記的車
    牌號碼都一樣，而且我們回去查車籍資料，車身的顏色也一
    樣，我可以確定當時看到的車號是PNY-970 ；當時確實有作
    攔停的動作，距離騎士約50公尺以內，當時就只有異議人那
    部機車等語（見本院96年8 月29日訊問筆錄），以證人乙○
    係臺北縣政府警察局永和分局永和派出所之警員，平日職司
    犯罪偵查及道路交通管理、維護交通秩序之指揮稽查等工作
    ，其與異議人間，素昧平生又無怨隙，殊無甘冒偽證罪責，
    故為不實舉發之理由存在；再者，考量交通違規行為又多屬
    迅速、稍縱即逝及不可回復等特性，舉發機關或原處分機關
    若能提出更多之法定證據方法，例如人證、書證、物證等證
    據資料以供司法審查之交通法庭加以判斷該交通違規行為之
    存否，自屬允當，惟若因前揭交通違規行為特性而無法提供
    更多相關之書證、物證時，則舉發員警於司法審查之訴訟程
    序上立於證人之地位而證述其當時親身目擊及見聞之交通違
    規行為經過，亦屬於法定證據方法之一之人證證述，於法亦
    不有違，至於舉發員警立於證人之地位所為之證述是否可採
    ，此乃交通法庭依經驗及論理法則判斷其證明力為何而得否
    採擇之心證層次，斷不可以舉發員警作為證人之所述，因不
    可能反於其先前所為舉發而認均不可採，而全盤否定其立於
    證人地位所為之陳述。故於本件中，舉發員警乙○於本院審
    理中既已居於證人之地位具結陳述其所親身目擊及見聞本件
    異議人所有上開機車於96年2 月9 日下午3 時38分，在臺北
    縣永和市○○街與水源路口，有闖紅燈及拒絕停車接受稽查
    而逃逸之違規行為，其證言應屬可信，亦如前述，當不能僅
    以舉發員警未能提出採證照片即謂本件並無證據足資證明異
    議人確有本件違規行為。是異議人所辯，並無可採。
  (三)按行政罰法之相關規定及我國目前通說見解，交通秩序罰中
    之處罰對象關於「所有人」之概念，亦涵蓋自然人以外之法
    人、設有代表人或管理人之非法人團體、中央或地方機關或
    其他組織等，惟受到法人、設有代表人或管理人之非法人團
    體、中央或地方機關或其他組織等本身性質影響，對其處罰
    多以罰鍰、沒入、吊扣汽車牌照、記汽車違規記錄等類型為
    之，而不適用本質上屬於處罰自然人之相關裁罰性不利處分
    ，例如吊扣駕照、吊銷駕照、公布姓名、記點等，因之，本
    件異議人為法人，於性質上並不適用本質上屬於處罰自然人
    之記點，是原處分有關記違規點數部分，自構成裁量濫用而
    屬違法。
五、從而，本件異議人前開違規事證已足堪認定，本件異議人之
    聲明異議雖為無理由，惟原處分機關所為原處分關於記違規
    點數部分既屬違法，自應由本院對此部分處罰種類不同而在
    客觀上可分之違法裁量予以一部撤銷，以求適法。又異議人
    有闖紅燈及拒絕停車接受稽查而逃逸之違規事實已然明確，
    如前所述，故原處分機關對異議人就闖紅燈及拒絕停車接受
    稽查而逃逸部分所另裁處之罰鍰新臺幣1,800 元及3,000 元
    部分，核無違誤，應予維持。
據上論斷，應依道路交通管理處罰條例第87條第2 項，道路交通
案件處理辦法第19條、第20條前段，裁定如主文。
中　　華　　民　　國　　96　　年　　8 　　月　　30　　日
                      交通法庭     法  官     曾淑娟
以上正本證明與原本無異。
如不服本裁定應於送達後5 日內向本院提出抗告狀。
                                   書記官     林伯文
中　　華　　民　　國　　96　　年　　9 　　月　　3 　　日
